【裁判字號】    89,易,3354
【裁判日期】    900301
【裁判案由】    詐欺
【裁判全文】
臺灣臺中地方法院刑事判決                        八十九年度易字第三三五四號
    公  訴  人  臺灣臺中地方法院檢察署檢察官
    被      告  乙○○
右列被告因詐欺案件，經檢察官提起公訴（八十九年度偵字第七七五九號），本院判
決如左：
    主  文
乙○○意圖為自己不法之所有，以詐術使人將本人之物交付，處有期徒刑肆月，如易
科罰金，以佰元折算壹日。
    事  實
一、乙○○明知其並無付款之意思，竟意圖為自己不法之所有，於民國八十八年二月
    二十七日，偕同不知情之甲○○、丁○○二人，至臺中市○○路二０四之一號「
    中國聯合機車租賃公司」（以下簡稱聯合機車公司），向該公司職員丙○○佯稱
    欲由甲○○及丁○○擔任連帶保證人，以分期付款之方式，向聯合機車公司購買
    機車，並向丙○○承諾其購得機車後將隨即取得購車款交付聯合機車公司，致丙○○陷於錯誤，代理聯合機車公司與乙○○就車牌號碼ＷＴＳ－三八五號機車訂
    立買賣契約書，雙方約定該機車之總價金為新臺幣（下同）六萬七千零五十九元
    ，乙○○應自八十八年二月二十七日起分九期給付車款，每月一期，每期應付七
    千四百五十一元，丙○○於締約後即將前述機車交付乙○○占有使用，詎乙○○
    取得該車後，並未依約交付分文車款，聯合機車公司追索無著，始知受騙。
二、案經聯合機車公司訴由臺灣臺中地方法院檢察署檢察官偵查起訴。
    理  由
一、訊之被告乙○○固坦承曾邀同甲○○及丁○○為連帶保證人，與告訴人聯合機車
    公司訂立分期付款買賣契約，經告訴人交付前述機車之事實，惟矢口否認有何詐
    欺取財之犯行，辯稱：伊向告訴人購買機車當日曾支付頭期款六千元，之後另曾
    給付四千餘元購車款予告訴人，伊係因前述機車及行車執照由伊取得後一個多月
    即遺失，伊始未繼續付款，且因伊在工作，故無暇聯絡告訴人，惟伊曾告知伊之
    母親張秀娟購買機車之事，張秀娟亦允諾代伊給付車款予告訴人，故伊並無詐騙
    告訴人之意思云云。經查，被告於八十八年二月二十七日，由丁○○、甲○○擔
    任連帶保證人，與告訴人訂立分期付款購買前述機車之買賣契約，被告並向告訴
    人承諾於取得機車後將立即取款交付告訴人，然被告於簽約當日取得機車後即未
    付任何車款等情，業據告訴人之代理人丙○○指訴甚詳，核與證人丁○○於本院
    訊問時結證稱：伊與被告係同事，應被告要求，於八十八年二月二十七日偕同被
    告至聯合機車公司購買機車並擔任連帶保證人，伊於簽約當日並未見被告付款，
    嗣後聽告訴人之職員提及被告均未繳款等語大致相符，足見被告自告訴人處取得
    前述機車後，並未繳付任何車款，其辯稱曾先後二度支付購車款六千元及四千元
    予告訴人等語，自非可採。被告雖另辯稱曾徵得其母親張秀娟之同意，代其給付
    購車款予告訴人等語，惟張秀娟於八十六年七月十九日已與被告之父離婚，現並
    未與被告設籍於同一地址，有戶籍謄本一件附卷可稽，且被告於本院審理時復陳
    稱不知張秀娟目前之聯絡方式，則本院自無從傳喚張秀娟到庭作證，惟依告訴人
    之代理人丙○○迄本院最後審判期日仍指稱被告並未支付任何購車款等情觀之，
    被告此部分辯解亦難採信。被告於購買前述車輛時，倘有付款之意思，當無於購
    入前述機車後，完全不給付任何期款，復不將未付款之原因告知告訴人之理，足
    見被告於與告訴人締約購買前述機車時，即無按期支付購車款之意思，其既無意
    付款，猶佯以與告訴人訂立分期付款買賣契約，並向告訴人承諾取得機車後立即
    付款之方式，向告訴人購入前述機車，嗣後拒不支付任何購車款，其主觀上自始
    即有詐欺之不法意圖甚明，被告辯稱非蓄意詐欺云云，委不足採。本件事證明確
    ，被告犯行洵堪認定。
二、核被告乙○○所為，係犯刑法第三百三十九條第一項之詐欺取財罪。爰審酌被告
    之素行、犯罪之目的、動機、手段、所生危害，犯後否認犯行、復未賠償告訴人
    所受損失、態度非佳等一切情狀，量處如主文所示之刑。末查本件被告行為後，
    刑法第四十一條業於九十年一月十日修正公布，同年月十二日生效，修正後刑法
    第四十一條第一項前段規定「犯最重本刑為五年以下有期徒刑以下之刑之罪，而
    受六個月以下有期徒刑或拘役之宣告，因身體、教育、職業、家庭之關係或其他
    正當事由，執行顯有困難者，得以一元以上三元以下折算一日，易科罰金。」與
    修正前刑法第四十一條規定「犯最重本刑為三年以下有期徒刑以下之刑之罪，而
    受六個月以下有期徒刑或拘役之宣告，因身體、教育、職業、家庭之關係，執行
    顯有困難者，得以一元以上三元以下折算一日，易科罰金。」不同。比較新舊法
    結果，以新法較有利於行為人，故依刑法第二條第一項前段規定，本件自應適用
    裁判時之法律即修正後刑法第四十一條第一項前段之規定，就對被告所量處上開
    之刑，諭知易科罰金之折算標準，併此敘明。
據上論斷，應依刑事訴訟法第二百九十九條第一項前段，刑法第二條第一項前段、第
三百三十九條第一項、第四十一條第一項前段（修正後），罰金罰鍰提高標準條例第
一條前段、第二條，判決如主文。
中      華      民      國    九十    年      三      月        一      日
                              臺灣臺中地方法院刑事第一庭
                                  法  官  鍾  啟  煒
右正本證明與原本無異。
如不服本判決，應於判決送達後十日內向本院提出上訴狀，上訴於臺灣高等法院臺中
分院( 須附繕本 )。
                                  書記官
中      華      民      國    九十    年      三      月        二      日
附錄本案論罪科刑法條全文：
刑法第三百三十九條第一項：
意圖為自己或第三人不法之所有，以詐術使人將本人或第三人之物交付者，處五年以
下有期徒刑、拘役或科或併科一千元以下罰金。


司法院資訊處製作；財團法人民間司法改革基金會備份。
